【裁判字號】    98,審易,1471
【裁判日期】    990209
【裁判案由】    詐欺
【裁判全文】
            臺灣士林地方法院刑事判決            \
公  訴  人  臺灣士林地方法院檢察署檢察官
被      告  甲○○
選任辯護人  歐斐文律師
上列被告因詐欺案件，經檢察官提起公訴（98年度偵字第1786號
），被告於準備程序中就被訴事實為有罪之陳述，本院合議庭裁
定由受命法官獨任改依簡式審判程序審理，並判決如下：
    主  文
甲○○共同意圖為自己不法之所有，以詐術使人將本人之物交付
，處有期徒刑壹年捌月。
    事實及理由
一、本件犯罪事實及證據，除引用檢察官起訴書之記載（如附件
    起訴書）外，另更正並補充：(一)起訴書犯罪事實欄一第1 行
    至第2 行所載「劉芳玲（所涉詐欺部分，業經臺灣臺中地方
    法院以98年度訴字第541 號判決處應執行有期徒刑3 年6 月
    ）」等文字，應更正為「劉芳玲（業經法院另案判決確定）
    」; (二)本件犯罪事實，業據被告甲○○於本院準備程序及審
    理中坦承不諱，核與起訴書所載之證據相符，足認被告上開
    任意性自白與事實相符，本件事證明確，被告犯行洵堪認定
    ，應依法論科。
二、按被告行為後，民國94年2 月2 日修正公布之刑法已於95年
    7 月1 日生效施行，其中第2 條第1 項：「行為後法律有變
    更者，適用行為時之法律。但行為後之法律有利於行為人者
    ，適用最有利於行為人之法律」之規定，係規範行為後法律
    變更所生新、舊法律比較適用之準據法，並非刑法實體法律
    ，自不生行為後法律變更之比較適用問題，故刑法修正施行
    後，應適用該修正後之第2 條第1 項之規定，依「從舊、從
    輕」之原則比較新、舊法律之適用；又比較新舊法時，應就
    罪刑有關之共犯、未遂犯、想像競合犯、牽連犯、連續犯、
    結合犯，以及累犯加重、自首減輕暨其他法定加減原因（如
    身分加減）與加減例等一切情形，綜其全部罪刑之結果而為
    比較後，再整個適用有利於行為人之法律處斷，不能割裂而
    分別適用有利之條文（最高法院24年上字第4634號、27年上
    字第2615號判例意旨、最高法院95年度第8 次刑事庭會議決
    議參照）。經查：(一)關於罰金刑：刑法第339 條第1 項之詐
    欺取財罪，其法定刑得科或併科1 千元以下罰金，而依被告
    行為時之修正前刑法第33條第5 款規定：「主刑之種類如左
    ：五、罰金：一元（指銀元）以上。」換算新臺幣後，為新
    臺幣三元以上。惟被告行為後修正後刑法第33條第5 款規定
    ：「主刑之種類如下：五、罰金：新臺幣一千元以上，以百
    元計算之」，經比較修正前後關於科處罰金刑之最低刑度規
    定，自應以被告行為時之修正前刑法較有利於被告；(二)被告
    行為時刑法第28條原規定：「二人以上共同『實施』犯罪之
    行為者，皆為共同正犯」。被告行為後該條修正為：「二人
    以上共同『實行』犯罪之行為者，皆為共同正犯」。將舊法
    之「實施」修正為「實行」。原「實施」之概念，包含陰謀
    、預備、著手及實行等階段之行為，修正後僅共同實行犯罪
    行為始成立共同正犯。是新法共同正犯之範圍已有限縮，排
    除陰謀犯、預備犯之共同正犯。新舊法就共同正犯之範圍既
    因此而有變動，自屬犯罪後法律有變更，而非僅屬純文字修
    正，應有新舊法比較適用之問題，且倘比較結果並無有利或
    不利之情形，即應依刑法第2 條第1 項前段之規定，適用行
    為時之法律，方為適法（最高法院96年度台上字第934 號、
    第10 37 號、1323號、第2566號判決意旨參照）。本件被告
    甲○○與劉芳玲間係基於共同犯罪之意思而參與犯罪構成要
    件行為之實行，不論新法、舊法，均構成共同正犯，上述刑
    法第28條之修正內容，對被告尚無有利或不利之情形，依刑
    法第2 條第1 項前段之規定，應適用修正前刑法第28條規定
    為論述。(三)經綜合比較被告行為後之前揭法律變更，以修正
    前之刑法規定對於被告較為有利，本件自應整體適用修正前
    刑法之相關規定。
三、核被告甲○○所為，係犯刑法第339 條第1 項之詐欺取財罪
    。被告甲○○與劉芳玲間就詐欺取財之犯行，有犯意聯絡及
    行為分擔，均為共同正犯。爰審酌被告與劉芳玲共同向告訴
    人乙○○誆稱介紹金融投資，表示只要借予開狀手續費讓彼
    等投資信用狀業務，即可獲得巨額利潤，致告訴人陷於錯誤
    ，先後交付及匯款共新臺幣（下同）1 千6 百萬元予被告，
    造成告訴人受有財產上之損害甚巨，惟被告於本院審理中已
    坦承犯行，並與告訴人乙○○於本院審理中達成調解，被告
    並承諾賠償告訴人乙○○1600萬元之損害，有本院98年審附
    民移調字第147 號刑事附帶民訴事件調解筆錄1 份附卷可稽
    （附於98年度審附民字第250 號卷第6 頁），兼衡被告犯罪
    之動機、目的、手段、品行、智識程度、家庭經濟狀況等一
    切情狀，認公訴人求處有期徒刑3 年6 月以上，容有過重，
    爰量處如主文所示之刑。至被告本件之犯罪時間雖在96年4
    月24日以前，惟宣告刑已逾有期徒刑1 年6 月，依中華民國
    九十六年罪犯減刑條例第3 條第1 項第15款之規定，不予減
    刑，附此敘明。
據上論斷，應依刑事訴訟法第273 條之1 第1 項、第299 條第1
項前段、第310 條之2 、第454 條第2 項，刑法第2 條第1 項前
段、第339 條第1 項，修正前刑法第28條，刑法施行法第1 條之
1 第1 項、第2 項前段，判決如主文。
本案經檢察官曾勁元到庭執行職務。
中    華    民    國    99    年    2     月    9     日
                  臺灣士林地方法院刑事第一庭
                          法  官  洪英花
以上正本證明與原本無異。
如不服本判決應於收受判決後10日內向本院提出上訴書狀，並應
應敘述具體理由。
                          書記官  趙彩彤
中    華    民    國    99    年    2     月    9     日
附錄本案論罪科刑法條全文：
刑法第339 條第1 項
意圖為自己或第三人不法之所有，以詐術使人將本人或第三人之
物交付者，處5 年以下有期徒刑、拘役或科或併科1 千元以下罰
金。

司法院資訊處製作；財團法人民間司法改革基金會備份。
